【裁判字號】    89,交上易,933
【裁判日期】    890516
【裁判案由】    過失致死
【裁判全文】
臺灣高等法院臺中分院刑事判決          民國八十九年度交上易字第九三三號
    自  訴  人    丙○○
    自訴人代理人  乙○○
    上  訴  人
    即  被  告  甲○○
    選任辯護人  張國楨
右上訴人，因過失致死案件，不服台灣南投地方法院八十八年度交自字第五號，中華
民國八十九年三月七日第一審判決提起上訴，本院判決如左：
    主      文
上訴駁回。
甲○○緩刑參年。
    事實及理由
一、本案經本院審理結果，認第一審判決認事用法及量刑均無不當，應予維持，並引
    用第一審判決書記載之事實、證據及理由（如附件）。
二、上訴人即被告甲○○在本院未提出其他有利之證據，其雖辯稱，其過失之情節，
    尚非嚴重，死者李玉其生前有受傷及罹患糖尿病，且其子丙○○妨礙醫師之急救
    ，死者年老病多，根本不適宜駕駛機車，死者未注意兩車併行之間隔及車前狀況
    ，亦與有過失云云。
三、第查，被告停車即冒然開啟車門，於打開二十公分處即被死者由後撞上，過失之
    情節，難謂不嚴重；醫師急救為其職業上之措施，死者之子豈能加以妨礙，且亦
    不可能加以妨礙；又年老多病，只要心智正常，亦非不能駕駛機車；再者，死者
    係直行車，被告係停車後突然開啟車門，致死者不及防免而肇事，與兩車並行有
    殊，並無注意兩車併行間隔之可言，又車禍之過失責任，應以肇事之事由由何方
    啟動為主要依據，次再觀他方有無時間足以防免事態之發生，以認定他方是否與
    有過失，本件被告於開啟車門二十公分時，即被死者騎機車自後撞上，足見其開
    車門時間距死者之到來，謹瞬間而已，死者之不及防免撞上乃勢所必然，當無與
    有過失可言。綜上，被告所辯均違常情，上訴殊無理由，應予駁回。又被告未曾
    受有期徒刑以上刑之宣告，有前案紀錄調查表在卷可按，其事後已和被害人家屬
    達成和解，有和解筆錄及受害人領款證明，附卷為憑，已深知悔悟，應無再犯之
    虞，因認所宣告之刑以暫不執行為適當，故予宣告緩刑三年，以啟自新。
四、據上論斷，應依刑事訴訟法第三百七十三條、第三百六十八條，刑法第七十四條
    第一款，判決如主文。
中      華      民      國    八十九     年     五     月     十六      日
                                  臺灣高等法院臺中分院刑事第七庭
                                        審判長法  官  林  榮  龍
                                              法  官  江  錫  麟
                                              法  官  黃  日  隆
右正本證明與原本無異。
不得上訴。
                                              書記官  林  端  容
中      華      民      國    八十九     年     五     月     十七      日
                                                                        Ｅ
臺灣南投地方法院刑事判決                            八十八年度交自字第五號
    自  訴  人  丙○○  男  四十二歲（民國○○○年○月○○日生）
                        身分證統一編號：Ｚ000000000
                        住南投縣草屯鎮平林里平林巷三號
    自訴代理人  乙○○律師
    被      告  甲○○  男  三十八歲（民國○○年○○月○○日生）
                        身分證統一編號：Ｎ一二四三九八二號
                        住南投縣草屯鎮○○路○段七號
右列被告因過失致死案件，經自訴人提起自訴，及檢察官移送併案審理（八十八年度
相字第一四四一號、八十九年度偵字第一八五號），本院判決如左：
    主  文
甲○○因過失致人於死，處有期徒刑柒月。
    事  實
一、甲○○於民國八十八年十二月三日十一時五十分許，駕駛車牌號碼Ｍ八─八八七
    三號自用小客車，暫停於南投縣草屯鎮○○路九二一號前快車道時，本應注意快
    車道不得臨時停車，而禁止臨時停車處所不得停車及停車向外開啟車門時，應注
    意行人、車輛，並讓其先行，以避免危險之發生，而依當時情況天候晴、日間自
    然光線、路面狀態乾燥、無缺陷、無障礙物、視距良好，並無不能注意之情事，
    竟能注意而疏未注意，而貿然開啟車門，適李玉其騎乘車牌號碼ＬＪＫ─六一六
    號機車駛經該處，不及閃避致機車煞車手把擦撞汽車車門，李玉其因而人車倒地
    ，受有左胸、腹部等處挫傷及腹腔內出血，經送醫急救後不治死亡，甲○○肇事
    後隨即於犯罪被發覺前，在警員前往現場處理時，當場承認為肇事人而自首願受
    裁判。
二、案經自訴人丙○○提起自訴及臺灣南投地方法院檢察署檢察官移送併案審理。
    理  由
一、右揭事實，訊據被告甲○○固不否認於上開時地不當停車及未及注意開啟車門肇
    事坦承不諱，惟否認其過失與被害人李玉其死亡間有何因果關係，辯稱：被害人
    本身既有糖尿病，亦被壓傷過，此為被害人直接死亡之原因，與本次碰撞跌倒受
    傷無關云云。經查，被害人如何因被告不當停車、開啟車門拌倒，業據被害人之
    子丙○○於警訊時及偵查中指述甚明，復有南投縣警察局相驗案件初步調查報告
    表、道路交通事故調查報告表各一紙、肇事照片及被害人死亡照片在卷可憑，而
    該車道為快車道，不得停車，且本件車禍肇事原因係被告開啟車門不當而引起，
    並據上開道路交通事故調查報告表註記明確，按快車道不得臨時停車，而禁止臨
    時停車處所不得停車及停車向外開啟車門時，應注意行人、車輛，並讓其先行，
    道路交通安全規則第一百十一第一款、第一百十二條第一項第一款、第十五款分
    別定有明文，被告既駕駛汽車考領有駕駛執照，上述規則為其應注意並能注意之
    事項，且本件肇事路段，依當時情況天候晴、日間自然光線、路面狀態乾燥、無
    缺陷、無障礙物、視距良好，並無不能注意之情事，同經前開道路交通事故調查
    表載明，被告疏未注意上開規定，以致肇事，顯有過失。而被害人確因本件車禍
    受有左胸、腹部等處挫傷及腹腔內出血，經送醫急救後不治死亡，有曾漢棋綜合
    醫院診斷證明書一紙在卷可憑，復經臺灣南投地方法院檢察署檢察官督同法醫師
    相驗屬實，製有驗斷書、相驗屍體證明書、勘驗筆錄各一紙附卷可稽，足見被告
    之過失行為與被害人死亡間有相當因果關係，縱使被害人前經受有傷害及罹患糖
    尿病，惟被害人本次之死亡既因被告過失行為直接所導致，被告仍不能卸免其過
    失致死之罪責。本件事證明確，其犯行足堪認定，應依法論罪科刑。
二、核被告甲○○所為，係犯刑法第二百七十六條第一項之過失致死罪。被告於肇事
    後犯罪未發覺前，在警員前往現場處理時，當場承認為肇事人而自首並接受裁判
    ，有南投縣警察局草屯分局車禍案件報告表一紙在卷可佐，係對於未發覺之罪自
    首而接受裁判，爰依刑法第六十二條前段規定，減輕其刑。爰審酌被告違規停車
    、開啟車門肇事、過失程度、致被害人死亡、未與被害人家屬達成民事和解及犯
    罪後之態度等一切情狀，量處如主文所示之刑。
據上論斷，應依刑事訴訟法第三百四十三條、第二百九十九條第一項前段，刑法第二
百七十六條第一項、第六十二條前段，罰金罰鍰提高標準條例第一條前段，判決如主
文。
中    華    民    國      八十九    年    三      月          七        日
                                臺灣南投地方法院交通法庭
                                      法  官  吳  福  森
右正本證明與原本無異。
如不服本判決，應於判決送達後十日內，向本院提出上訴狀( 應附繕本 )。「切勿逕
送上級法院」。
                                      書記官
中    華    民    國      八十九    年    三      月          七        日
「告訴人或被害人對於判決如有不服具備理由請求檢察官上訴者，其上訴期間之計算
係以檢察官收受判決正本之日期為準」
附錄本案論罪科刑法條：
刑法第二百七十六條第一項：因過失致人於死者，處二年以下有期徒刑、拘役或二千
                          元以下罰金。


司法院資訊處製作；財團法人民間司法改革基金會備份。
